【裁判字號】    95,上,467
【裁判日期】    951004
【裁判案由】    損害賠償
【裁判全文】
臺灣高等法院民事判決                   95年度上字第467號
上  訴  人  丙○○
被上訴人    丁○○
                        巷11號
            甲○○
上列當事人間損害賠償事件，上訴人對於中華民國95年4月21日
臺灣新竹地方法院94年度訴字第440號第一審判決提起上訴，本
院於95年9月20日言詞辯論終結，判決如下：
    主  文
上訴駁回。
第二審訴訟費用由上訴人負擔。
    事  實
甲、上訴人方面：
一、聲明：
  (一)原判決不利於上訴人部分廢棄。
  (二)被上訴人應再給付上訴人新台幣（下同）4,828,285元。
二、陳述：除與原判決記載相同者外，補稱略以：
  (一)上訴人與被上訴人丁○○、甲○○2人素不相識，其2人竟於
    民國93年7月24日下午3時許多次致電恐嚇上訴人，嗣於同日
    晚間21時10分許，被上訴人夥同數名陌生男子，基於傷害犯
    意，並攜帶凶器前往上訴人所開設、位於新竹市○○路93號
    之趙家粥品店，共同毆打上訴人，致上訴人受有頭部外傷併
    頭皮深度撕裂傷（共四處，各為5公分、5公分、6公分、6公
    分）之傷害，造成上訴人日後衍生一連串之腿部、手部、胸
    部、腹部之疼痛，且被上訴人 2人當時亦一併毆打上訴人之
    身體、軀幹部位，致上訴人該等部位亦受有挫傷之傷害，導
    致上訴人需長期就醫且長不出頭髮。被上訴人所涉之傷害犯
    行，已經檢察官提起公訴，其中被上訴人丁○○部分，經本
    院刑事庭以94年度上易字第1563號判決有罪（被上訴人甲○
    ○部分，上開判決及台灣新竹地方法院94年度易字第38號判
    決均判處其無罪，上訴人已聲請再審）。被上訴人等人既有
    前述毆打、傷害上訴人之行為，且致上訴人受有傷害，則被
    上訴人應就上訴人所受之損害負連帶賠償責任。
  (二)對原審判決不服之處：
    1.被上訴人並非如原審或刑事判決所載，因義憤而傷害上訴
      人，實則被上訴人係以上訴人對「綠香庭茶坊」之女店員
      有騷擾為藉口，基於阻止上訴人參選民意代表之意圖傷害
      上訴人，但上訴人實際上並無騷擾「綠香庭茶坊」女店員
      之事，上訴人單純前往購買飲料有集點券為證，足認被上
      訴人惡行重大。
    2.丁○○及甲○○及多名姓名不詳之人於警察到場時仍毆打
      上訴人，此為到場處理之警員、上訴人胞兄乙○○及鄰居
      等人親眼目睹，遽料因被上訴人之恐嚇，致前開人員不敢
      據實陳述。
    3.上訴人受傷之後，頭痛不已且一直生活於恐懼之中，上訴
      人被車撞了好多次，住家附近有黑道人士出沒，被上訴人
      恐嚇勒索殺人惡性重大，上訴人請求賠償慰撫金 400萬元
      應屬合理。至於上訴人至養生館及物理治療館接受物理治
      療，因其等非健保醫院，所以未開收據。
    4.上訴人於原審言詞辯論時，並未就未到庭之甲○○部分聲
      請一造辯論判決，但原審竟記載上訴人聲請一造辯論判決
      ，與事實不符。
乙、被上訴人丁○○方面：
一、聲明：上訴駁回。
二、陳述：除與原判決記載相同者外，補稱略以：
   關於上訴人請求之醫藥費，上訴人不可能一次跑16家醫院，
   其要求賠償等於是敲詐。本件傷害事故之起因在於上訴人，
   上訴人亦有責任，原判決命給付之慰撫金並未過低。本次事
   件與選舉無關，上訴人竟拿來當選舉工具，上訴人店內並無
   任何損失，上訴人請求物品毀損之損害為無理由。被上訴人
   店內之小姐因未滿17歲不方便帶她出來作證等語資為抗辯。
丙、被上訴人甲○○方面：
一、聲明：上訴駁回。
二、陳述：除與原判決記載相同者外，補稱略以：
    我去他店裡沒有碰他店裡的東西，也沒有打他，刑事也判我
    沒有罪，我為什麼要賠他等語置辯。
    理  由
甲、關於被上訴人甲○○部分：
    按，因犯罪而受損害之人，於刑事訴訟程序得附帶提起民事
    訴訟對於被告及依民法負賠償責任之人，請求回復其損害。
    刑事訴訟諭知無罪、免訴或不受理之判決者，應以判決駁回
    原告之訴。但經原告聲請時，應將附帶民事訴訟移送管轄法
    院之民事庭。刑事訴訟法第487條第1項及503條第1項分別定
    有明文。次按「刑事法院得依刑事訴訟法第504條第1項規定
    ，將附帶民事訴訟以裁定移送於該法院民事庭者，以刑事部
    分宣告被告有罪之判決者為限，至刑事訴訟諭知無罪之判決
    ，刑事法院本應依同法第503條第1項前段規定以判決駁回原
    告之訴，如誤以裁定移送於民事庭，其訴之不合法，不因移
    送民事庭而受影響，受移送之民事庭應認原告之訴為不合法
    以裁定駁回之。」（最高法院66年台上字第1094號判例參照
    ）。本件上訴人對於被上訴人甲○○提出之傷害告訴，業經
    臺灣新竹地方法院以94年度易字第38號判決甲○○無罪（原
    審卷一第 4頁），而上訴人並未聲請臺灣新竹地方法院刑事
    庭將該部分之附帶民事訴訟移送管轄法院之民事庭，原法院
    民事庭本應以起訴不合法裁定駁回此部分之移送，原法院不
    察，仍為實體之判決並駁回上訴人對甲○○之請求，因原法
    院係以判決駁回，本院仍應以判決駁回上訴人此部分之上訴
    。另，上訴人主張其於原審言詞辯論時，並未就未到庭之甲
    ○○聲請一造辯論判決云云。按「關於言詞辯論所定程式之
    遵守，專以筆錄證之。」民事訴訟法第219條定有明文。查
    ，原法院95年3月23日言詞辯論筆錄記載：「（法官：被告
    甲○○經合法送達，無正當理由未到庭，有何意見？）原告
    ：請求對被告甲○○准一造辯論而為判決。（法官：准一造
    辯論判決。）」（見原審卷二第154頁），上訴人主張其未
    請求一造辯論判決云云，應屬誤認。
乙、關於被上訴人丁○○部分：
一、兩造不爭執部分：
  上訴人起訴主張被上訴人丁○○於93年7月24日晚上約9時50分
  許抵達上訴人所開設、位於新竹市○○路93號之趙家粥品店毆
  打上訴人，致上訴人受有頭部外傷併頭皮深度撕裂傷（共四處
  ，各為5公分、5公分、6公分、6公分）之傷害，被上訴人丁○
  ○並因其傷害行為，經臺灣新竹地方法院以94年度易字第38號
  判處拘役30日，復經本院以94年度上易字第1563 號駁回檢察
  官之上訴等情，有財團法人國泰綜合醫院（下稱國泰醫院）新
  竹分院函及臺灣新竹地方法院94年度易字第38 號刑事判決書
  為證（原審卷一第4-7頁、卷二第111-144頁），且為被上訴人
  丁○○所不爭執，堪信為真。
二、兩造爭點之論述：
  上訴人主張丁○○並非基於義憤而傷害上訴人，其中尚有阻止
  上訴人參選立法委員之政治陰謀在內，且丁○○加害上訴人時
  有多位警員、鄰居及乙○○親眼目睹，丁○○惡性重大，賠償
  上訴人之慰撫金應為 400萬元方屬適當，而上訴人在原法院所
  為之其他請求未被准許部分，亦應准許等情，為丁○○所否認
  。（本院按：上訴人起訴請求丁○○賠償 500萬元，原判決命
  丁○○給付 171,715元，上訴人就其敗訴部分提起上訴，丁○
  ○對其敗訴部分未據聲明不服，已告確定）。茲就上訴人各項
  請求析述如下：
  (一)醫藥費部分：
    上訴人於94年 4月22日至國泰醫院新竹分院急診時，主訴於
    數日前發生車禍，經國泰醫院新竹分院診斷結果，「上訴人
    主訴之四肢、胸部、肩部、腹部、背部及肘部疼痛，與93年
    7 月24日之頭皮外傷及頭部外傷無關」，有國泰醫院新竹分
    院覆函附於原審卷二第 111頁可參，故上訴人提出之醫療費
    用單據並非全部係因受丁○○之傷害所致。茲就原審未允許
    之醫療費用部分分述如下：
    1.國泰醫院部分：
      依國泰醫院新竹分院函可知「上訴人於94年 4月22日至急
      診就醫，當時主訴因數天前車禍，導致右小腿及右胸挫傷
      ，並於94年4月25日及5月2日至門診追蹤治療、94年5月28
      日因右胸及背部疼痛至急診就醫、94年11月11日至急診就
      醫，主訴因跌倒以致左側腕疼痛及左下肢表皮擦傷，經Ｘ
      光檢查，診斷為左側橈尺骨完全骨折，故於當天接受徒手
      復位石膏固定治療，並於94年11月14日、21日、12月 2日
      、95年1月20日及2月15日至骨科門診就醫追蹤」（見原審
      卷二第 111頁），雖上訴人主張丁○○除頭部外另有毆打
      其四肢，但為丁○○所否認；況丁○○毆打上訴人係在93
      年7月24日，距上訴人94年4月發生車禍已近10個月，而依
      國泰醫院之覆函足認上訴人前開時日至國泰醫院求診之原
      因並非遭丁○○傷害所致，故上訴人該部分之請求為原審
      駁回，尚無不合。
    2.福安堂中醫聯合診所部分：
      依福安堂中醫聯合診所覆函所載，上訴人於94年5月23日
      至94年8月27日止於該處治療，係因右手肘挫傷、右肩部
      拉傷、右側小腿壓砸傷等（見原審卷二第49頁），參諸國
      泰醫院上開覆函，足認上訴人至福安堂求診係同為其94年
      4 月間車禍所致之傷害，而非丁○○對其傷害所致，上訴
      人自不得就該部分之醫藥費用要求丁○○負賠償之責。
    3.丞太中醫診所部分：
      依丞太中醫診所之回函，上訴人求診係因94年 4月份車禍
      致右側脅肋處疼痛不適、右肘上臂肌肉痠痛不堪、壓痛甚
      呼吸喘咳作痛（見原審卷二第76頁），顯與本件傷害事件
      無關，故原審駁回上訴人該部分之請求亦無不當。
    4.林金龍中醫診所部分：
      依林金龍中醫診所所出具之診斷證明書，上訴人係因右肩
      及右肘挫傷，而於94年5月31日至8月26日間向其求診（見
      原審卷二第57頁），與上述情形相同，上訴人亦係因94年
      4月間之車禍所致傷害而就診，與丁○○無涉。
    5.養生館及物理治療館部分：
      上訴人空言因丁○○之傷害而至養生館及物理治療館治療
      花費20萬元，預計尚需再花費30萬元云云，未舉證以實其
      說，其主張已不可採。況依上訴人於原審提出之養生館廣
      告（見原審卷一第68頁），該鄧老師腳底按摩全身指壓養
      生館僅提供按摩服務，並未提供醫療或復健之服務，其既
      非依醫事法律規定成立之正式醫療院所，自難認屬必要之
      醫療費用，上訴人縱有支出，亦不應令丁○○負賠償責任
      。
  (二)交通費部分：
    上訴人僅稱其係搭乘計程車就醫，但並未舉證以實其說，已
    難信屬實在，原法院以上訴人出院後之就診並無搭乘計程車
    之必要而駁回400元以外之請求，尚無不合。
  (三)營業損失部分：
    原法院依證人乙○○之證詞，認上訴人因丁○○之傷害，於
    2個月之休養期間，所受之營業損失扣除成本後為3萬元，上
    訴人並未於上訴理由指摘原判決該部分之認定有何不當，其
    上訴為無理由。
  (四)關於慰撫金部分：
    1.按「因故意或過失，不法侵害他人之權利者，負損害賠償
      責任。」，「不法侵害他人之身體或健康者，對於被害人
      因此喪失或減少勞動能力或增加生活上之需要時，應負損
      害賠償責任。」，「不法侵害他人之身體、健康、名譽、
      自由、信用、隱私、貞操或不法侵害其他人格法益而情節
      重大者，被害人雖非財產上之損害，亦得請求賠償相當之
      金額。」，分別為民法第184條第1項前段、第193條第1項
      及同法第195條第1項所明定。被上訴人丁○○毆打上訴人
      ，不法侵害上訴人身體之事實，既已認定如上，自應對上
      訴人負損害賠償責任。次按慰藉金之賠償須以精神上受有
      痛苦為必要，其核給之標準固與財產上損害之計算不同，
      然非不可斟酌雙方身分資力與加害程度，及其他各種情形
      核定相當之數額（最高法院51年台上字第 223號判例參照
      ）。
    2.上訴人請求丁○○賠償400萬元顯屬過高：
      (1)上訴人主張其所受傷害並非丁○○ 1人可造成，確有共
        犯存在云云，但案經臺灣新竹地方法院94年易字第38號
        及本院94年度上字第1563號刑事判決，均判決與丁○○
        一同前往上訴人店裡之甲○○無罪確定。
      (2)證人即上訴人之胞兄乙○○於本院準備程序證稱：「我
        那時候說丁○○與甲○○有進來，之前我不認識他們，
        後來是告訴以後根據警方的紀錄才知道他們的姓名，偵
        查庭及刑事庭我都有看到他們，這 2個人也有都出庭所
        以我看到他們的人我就知道就是那時候我看到的人，所
        以我可以確定是他們 2人，他們進來就問說誰是老闆，
        因為是父親的店所以我們可以共同經營，我弟弟就出來
        說他是老闆，我弟弟就被他們兩人架住然後丁○○就說
        好像是語言上的糾紛，他說我弟弟為何不來道歉，我弟
        弟解釋說沒有這件事情，後來就衝進來 1個人就往我弟
        弟頭上重搥血就噴出來，我不知道用什麼東西搥我弟弟
        ，當時我嚇到了沒有看到‧‧‧後來又有人衝進來打我
        弟弟，我嚇到了沒有注意看，我看到衝進來 2個人再加
        上丁○○、甲○○架住所以總共 4個人，因為我弟弟比
        較壯所以他們架住還一直打，我弟弟血就一直流，後來
        他們就砸店，他們有動灶台，他們來我就趕快跑出去找
        鄰居報警」等語（本院卷第97頁反面）。而乙○○於偵
        訊時證稱：「有2個人進來，就將丙○○架住，其中1個
        就是丁○○打‧‧‧」（偵查卷第44頁、第45頁）等語
        ；在刑事案件第一審審理時則證稱：「我只有看到血噴
        出來，我嚇到了，沒有看到他們拿什麼東西，他們架著
        （丙○○）很緊，我是隔著灶台，沒有看清楚等語（刑
        事第一審卷第 111頁）。依乙○○歷次之證詞，前後不
        一致，但均未證稱目擊甲○○出手毆打上訴人。其固於
        本院證稱丁○○與甲○○ 2人架住上訴人，但係在剛進
        店裡要求上訴人道歉時，隨後又衝進來 1人在上訴人頭
        上重搥，依此證言，打人者似非丁○○？核與丁○○於
        刑事案件自白毆打上訴人頭部 4下之情節不符，則乙○
        ○之證詞似以其在刑事第一審所稱之「隔著灶台，沒有
        看清楚」等語較為可採。
      (3)上訴人於警詢時指稱：「進入店內的人有4個人，其中
        兩個各於左右押著我，另兩人對我頭部打擊，兩個押著
        我的男子也對我身上毆打，我當時頭部被攻擊，還有身
        體各處都有被攻擊」（見93年度偵字第4812號偵查卷第
        8頁、第9頁）；於刑事案件第一審審理時則證稱：「丁
        ○○壓住我的左手臂，甲○○壓住我的右手臂，丁○○
        就用抬頭示意外面的人進來，先1個人進來，又有1個人
        進來，連續4個人進來打我，被告2人也有參與毆打， 4
        個人不是一起進來，我頭、胸、腳、手都有受傷等語（
        刑事第一審94年4月13日審判筆錄第11頁、第12頁）。
        由上訴人上開指訴內容可知，上訴人對於案發當時究竟
        遭幾人毆打，於警詢時稱包括被上訴人丁○○、甲○○
        共4人，於第一審審理時又改稱共6人，嗣於本院刑事庭
        審理時則又改稱外面還有其他 4人（見本院刑事卷94年
        11月8日審判筆錄），前後指訴並不一致，何者為真，
        已難遽信。且上訴人稱全身均遭毆打，然觀諸上訴人所
        提之診斷證明書，上訴人受有頭部之傷害，身體其餘部
        位並未有受傷之情形，若如上訴人所述係遭受數人連續
        毆打，客觀上怎可能僅受有頭部傷害？再者，本件案發
        現場即「趙家飲食店」之店面寬僅 157公分，店面深度
        為 680公分，店內擺設爐台、鍋子、水槽、處理台、置
        物架、冰箱及 3張桌子後，僅留狹小之通道等情，有現
        場圖1紙、現場相片5紙附於第一審刑事卷第125頁至第
        128 頁可參，既然店內空間狹窄，客觀上僅併排站立被
        上訴人丁○○、甲○○、上訴人 3人顯然已屬困難，實
        難想像再容有其餘2人或4人之餘地。況依社會一般經驗
        法則判斷，毆打人時，情況必是十分混亂和情急，人員
        必然四竄，豈有可能毆人者會如上訴人所述依序、魚貫
        進入店內毆打，是上訴人上開指述，委難採信。
      (4)證人即警員鄭孝義於警詢、刑事第一審審理訊問時亦證
        述，到達現場時僅看見丙○○、乙○○、丁○○、甲○
        ○ 4人在場，丁○○與甲○○拉著丙○○，一人拉一邊
        等語，顯然與上訴人所述另有他人在場參與毆打之事實
        不相符合。此亦與一般傷害案件，行為人於傷人後為免
        逮捕即逃逸現場之情形有異，顯然甲○○於刑事案件供
        稱為阻止丙○○至流理台拿刀，才和丁○○一人一邊把
        丙○○拉住，並未出手毆打之辯解為可採信，而此情形
        亦與丁○○迭於刑事案件警詢、偵訊及原審訊問時所為
        甲○○並未出手毆打上訴人，甲○○僅是陪同前往而已
        之供述相一致，更可以證明甲○○並未毆打丙○○。此
        外，上訴人就甲○○共同毆打之部分既無法舉證以實其
        說，該主張自不可採。
      (5)上訴人主張丁○○係基於阻止上訴人參選立法委員之政
        治陰謀而毆打上訴人，上訴人受傷之後，頭痛不已且一
        直生活於恐懼之中，上訴人被車撞了好多次，住家附近
        有黑道人士出沒，丁○○恐嚇勒索殺人惡性重大，上訴
        人請求賠償慰撫金 400萬元應屬合理云云。查，上訴人
        就丁○○除了刑事判決認定之傷害行為以外，有何恐嚇
        或不法行為，未舉證以實其說，其主張均無可取。本院
        審酌上訴人為中國海專畢業，目前經營飲食店，名下有
        一棟透天房屋、汽車一輛、存款上百萬元，然有貸款
        400萬元，及被上訴人丁○○為二專畢業，目前開設珍
        珠奶茶店，但幾乎沒有盈利，名下也沒有財產（上訴人
        對丁○○財務狀況不佳亦不爭執），衡情丁○○應無能
        力負擔高額賠償金等 2人之學經歷、身分、地位、上訴
        人受傷之情形等一切情狀，認原法院判命丁○○給付上
        訴人精神慰撫金10萬元應屬妥適，上訴人請求增加慰撫
        金至400萬元，並無理由。
丙、綜上所述，上訴人本於侵權行為之法律關係，除原判決命被
    上訴人丁○○給付之171,715元外，求為命被上訴人2人再給
    付 4,828,285元，為無理由，不應准許，應予駁回。本件事
    證已臻明確，兩造其餘攻擊防禦方法，經審酌後，或與本件
    無涉，或與判決結果不生影響，毋庸一一論列。
丁、據上論結，本件上訴為無理由，依民事訴訟法第449條第1項
    、第78條，判決如主文。
中    華    民    國    95    年    10    月    4     日
                    民事第二庭
                        審判長法  官  吳謙仁
                              法  官  李瓊蔭
                              法  官  蘇瑞華
正本係照原本作成。
如不服本判決，應於收受送達後20日內向本院提出上訴書狀，其
未表明上訴理由者，應於提出上訴後20日內向本院補提理由書狀
（律師資格之人之委任狀；委任有律師資格者，另應附具律師資
格證書及釋明委任人與受任人有民事訴訟法第466條之1第1項但
書或第2項（詳附註）所定關係之釋明文書影本。
中    華    民    國    95    年    10    月    5     日
                              書記官  賴以真
附註：
民事訴訟法第466條之1（第1項、第2項）：
對於第二審判決上訴，上訴人應委任律師為訴訟代理人。但上訴
人或其他法定代理人具有律師資格者，不在此限。
上訴人之配偶、三親等內之血親、二親等內之姻親，或上訴人為
法人、中央或地方機關時，其所屬專任人員具有律師資格並經法
院認為適當者，亦得為第三審訴訟代理人。


司法院資訊處製作；財團法人民間司法改革基金會備份。
